【裁判字號】    98,上更(一),561
【裁判日期】    990520
【裁判案由】    毒品危害防制條例
【裁判全文】
臺灣高等法院刑事判決             98年度上更(一)字第561號
上  訴  人
即  被  告  甲○○
指定辯護人  扶助律師  鄭聯芳律師
上  訴  人
即  被  告  乙○○
指定辯護人  扶助律師  林振堆律師
上列上訴人即被告因毒品危害防制條例案件，不服臺灣臺北地方
法院97年度訴字第2358號，中華民國98年5月8日第一審判決（起
訴案號：臺灣臺北地方法院檢察署97年度偵字第23556號；移送
併辦：臺灣臺北地方法院檢察署98年度偵字第1172號），提起上
訴，判決後，經最高法院發回，本院更為判決如下：
    主  文
原判決撤銷。
甲○○共同製造第二級毒品，處有期徒刑捌年，扣案如附表一編
號壹-3至壹-5、壹-8、壹-13、壹-21、壹-22、壹-23(3)、壹-31
、壹-33所示之物，均沒收銷燬之，如附表一編號壹-1、壹-2 、
壹-6、壹-7、壹-9至壹-12、壹-14至壹-20、壹-23(1)(2)、壹-24
至壹-30、壹-32、貳-1至貳-3所示之物、如附表二編號一、二、
四、五、六所示之物，均沒收。
乙○○共同製造第二級毒品，累犯，處有期徒刑玖年陸月，扣案
如附表一編號壹-3至壹-5、壹-8、壹-13、壹-21、壹-22、壹-23
(3)、壹-31、壹-33所示之物，均沒收銷燬之，如附表一編號壹-1
、壹-2、壹-6、壹-7、壹-9至壹-12、壹-14至壹-20、壹-23(1)(2)
、壹-24至壹-30、壹-32、貳-1至貳-3所示之物、如附表二編號
一、二、四、五、六所示之物，均沒收。
    事  實
一、乙○○（綽號世匠）曾有違反肅清煙毒條例、麻醉藥品管理
    條例及毒品危害防制條例案件等前科，其中於民國（下同）
    94年間，因違反毒品危害防制條例案件，經臺灣板橋地方法
    院以94年度訴字第1775號刑事判決各判處有期徒刑8月、6月
    ，應執行有期徒刑1年，並經本院於95年11月16日以95年度
    上訴字第3456號刑事判決駁回上訴確定，上開二罪嗣經裁定
    減刑各減為有期徒刑4月、有期徒刑3月，應執行有期徒刑6
    月，如易科罰金，以300元折算1日確定，自96年4月15日起
    入監執行至同年10月14日縮刑期滿執行完畢。仍不知悔改，
    於上開有期徒刑執行完畢後，5年以內，竟因其在監執行上
    開二罪所定應執行之有期徒刑6月期間，向不詳受刑人學習
    如何製造第二級毒品安非他命之技術，並記載在筆記本上，
    進而於97年10月間，夥同李建紳（綽號阿水，現由臺灣臺北
    地方法院檢察署檢察官另案偵查中）及甫自中國向真實姓名
    、年籍均不詳，綽號「小吳」之成年男子學習製造第二級毒
    品安非他命方法返台之甲○○（綽號國仔）共同基於製造第
    二級毒品安非他命之犯意聯絡，分由李建紳負責找尋適於製
    造第二級毒品安非他命之地點並提供所需之原料、設備及器
    具後，即分由李建紳出面與不知情之黃濂承洽談，以每月新
    臺幣（下同）12,000元之代價，轉租黃濂承向郭沃所承租
    ，位在臺北市○○區○○街132號地下室作為製造第二級毒
    品安非他命之地點，並依乙○○所指示備妥如附表一編號壹
    -1至編號壹-13、編號壹-15至編號壹-23(2)、編號壹-24至編
    號壹-28、編號壹-30至編號壹-32所示製毒器具、設備及原
    料後，即透過另一不知情成年男子將上開租屋處鑰匙持交甲○○，甲○○、乙○○遂於97年10月18日相約前往上開製毒
    地點勘查場地後，翌日即一同前往上開製毒地點內，共同依
    照乙○○製毒筆記之記載以及甲○○所熟記之製毒方式，利
    用上開如附表一所示之原料、設備及器具，共同以將麻黃鹼
    加入鹽酸、鈀金等原料製造出如附表一編號壹-33所示之液
    態第二級毒品甲基安非他命，再將醋酸鈉加水加熱，與如附
    表一編號壹-33所示之液態第二級毒品甲基安非他命混合，
    使之純化置入冰箱結晶之方式，共同在上開製毒地點製造第
    二級毒品甲基安非他命。嗣於97年10月23日晚上11時許，乙○○攜帶如附表一編號壹-33所示之液態半成品原料，與甲○○第3次相約前往上開製毒地點內，研究如何純化其等所
    製造之第二級毒品安非他命。嗣於同日晚上11時30分許，當
    乙○○外出食用宵夜之際，經在場埋伏員警當場查獲，並當
    場扣得乙○○、甲○○所共同製造如附表一編號壹-33所示
    之液態第二級毒品甲基安非他命、如附表一編號壹-23(3)所
    示之結晶第二級毒品甲基安非他命1小包（淨重1.36公克）
    及其餘如附表一所示之物，再經乙○○帶領前往其上開住處
    查扣乙○○所有，如附表二所示之物。
二、案經法務部調查局北部地區機動工作組報請臺灣臺北地方法
    院檢察署檢察官偵查起訴及移送原審併案審理。
       理   由
壹、程序（即證據能力）方面：
    刑事訴訟法有關傳聞法則及例外規定（第159條至159條之5
    ），如條文已明定得為證據者（如第159條之1第1項），或
    依規定原則上有證據能力（如第159條之1第2項），但當事
    人未抗辯其有例外否定證據能力情形者，即無庸就其如何具
    有證據能力而為說明。又本院認定事實所引用之被告以外之
    人於審判外陳述，包括人證及文書證據等，並無證據證明係
    公務員違背法定程序所取得，而被告於本件委任律師為其辯
    護人，其選任辯護人與檢察官皆為法律專業知識者，且歷原
    審審理，當知本案有刑事訴訟法第159條第1項不得為證據之
    情形，惟檢察官、被告及其辯護人於本院準備程序對本院所
    引用之相關卷證，就證據能力均表示無意見，迄至言詞辯論
    終結前亦未再聲明異議。又該等證據，亦無刑事訴訟法第
    159條之4之顯有不可信之情況與不得作為證據之情形。本院
    審酌上開證據資料製作時之情況，尚無違法不當及證明力明
    顯過低之瑕疵，亦認為以之作為證據應屬適當，是依刑事訴
    訟法第159條至第159條之5規定，所引用之前開人證及文書
    證據，均有證據能力。
貳、實體方面：
一、訊據上訴人即被告甲○○、乙○○均矢口否認有何上開製造
    毒品之犯行，二人均辯稱：僅在研究如何製造第二級毒品安
    非他命，並無實際操作製造第二級毒品安非他命云云。惟經
    查：
（一）證人即被告甲○○於警詢、偵查及原審審理時證稱：「我
      約於今年初在臺北市○○路與民族東路交叉口之某賭博場
      合上，經人介紹認識乙○○。」、「因為乙○○沒有合適
      的製造地點，也缺乏醋酸鈉等中間原料及欠缺製造安非他
      命的設備與器具，在請求我協助後，我先向綽號「阿水」
      者求助，而乙○○也有向「阿水」求助，「阿水」因而同
      意協助我們，「阿水」就叫一位不知名之友人將臺北市○○街132號地下室後門的鑰匙，交付給我，我再帶領乙○○進入臺北市○○街132號地下室共同製造安非他命。」
      、「我與乙○○製作安非他命的過程如下：我負責將醋酸
      鈉加熱，乙○○負責將安非他命半成品、鈀金與鹽酸一起
      混合加熱，之後我們將各自負責的部分再次混合加熱，最
      後放置冰箱內結晶，所取得之結晶品即為安非他命成品。
      」、「我今年6月間前往大陸，向綽號「小吳」之大陸籍
      男子學習而來的。」、「我與乙○○總共進入臺北市○○
      街132號地下室3次，該安非他命結晶成品係第2次我們進
      去製造後，乙○○攜帶回家放置冰箱結晶的成品…」（見
      23556號偵查卷第5、6頁）；「是綽號阿水的李建紳提供
      房子給我們使用。李建紳知道我們在那裡製作安非他命。
      」、「我跟乙○○將醋酸鈉加熱、加水，乙○○負責將半
      成品、鈀金跟鹽酸加熱，然後再一起混和，然後放到冰箱
      結晶…」、「第3次就是10月23日被查獲的這一天。第2次
      是約3、4天前，大概是10月18日。第1次是在第2次前1 天
      ，我們只是去看場場地設備，沒有實際製作。第2次有製
      出上述的小量成品，第3次正在做時就被查獲…」（見
      23556號偵查卷第84、85頁）、「…我都沒有提供原料或
      是工具，乙○○帶了一小瓶的液態安非他命半成品及鈀金
      （就是偵卷161頁下方照片跟162頁上方照片的東西，即附
      表一編號貳-1所示之液態半成品原料及附表一編號貳-2
      所示之液態鋇），其他的東西都是我們到現場時就已經在
      現場的東西。我跟乙○○總共一起到農安街的地址3次，
      …；第2次我跟乙○○有開始在現場動手做，乙○○之前
      拿了兩瓶小瓶液態安非他命（即附表一編號貳-1所示之液
      態半成品原料），扣案的大瓶的液態安非他命（即附表一
      編號壹-33所示液態半成品原料）是我們第3次去的時候乙○○才帶去的，我們把液態安非他命放在燒杯裡面下面用
      酒精燈加熱，再加醋酸鈉、鹽巴、鈀金進去，因為現場的
      冰箱不能用，加熱完放涼後乙○○就拿回他家去冰，就是
      扣案的一小包的結晶的安非他命…」、「（你們之前在警
      詢偵查中講說被查獲當天有查扣一包你們第2次去農安街
      132號地下室的時候，用安非他命半成品、鈀金、鹽酸加
      熱，由乙○○拿回去在冰箱內結晶出來的半成品是哪一包
      ？）…就是剛講的1.36公克那個東西」（見原審卷第28
      、93頁）等語綦詳。
（二）次查，附表一所示扣案物品經法務部調查局為鑑驗，鑑定
      結果為：1.粉末1袋（本局編號壹-23-4-10）經檢驗結果
      含第二級第89項毒品甲基安非他命成分及第四級毒品先驅
      原料第1項麻黃鹼成分，淨重1.36公克（空包裝重0.44 公
      克），甲基安非他命純度5.27%，純質淨重0.07公克，麻
      黃鹼純度62.25%，純質淨重0.85公克（即附表一編號壹
      -23(3)所示之物，見23556號偵查卷第142頁）；2.現場A所
      查獲之檢品1件（扣押物編號：壹-33）經檢驗結果含第二
      級第89項毒品甲基安非他命、第三級第19項毒品愷他命及
      第四級毒品先驅原料第1項麻黃鹼成分淨重1430公克（空
      桶重100公克），甲基安非他命純度以1%計，純質淨重
      14.30公克，麻黃鹼平均純度34.49%，純質淨重493.21公
      克（即附表一編號壹-33所示之物）；此有法務部調查局
      97年11月17日調科壹字第000000000000號函暨函覆鑑定書
      及其照片在卷可稽（見23556號偵查卷第141至166頁）；
      而附表一編號壹-33所示液態甲基安非他命成分中含甲基
      安非他命成分，係氫化反應生成之滷水，亦經本院函詢法
      務部調查局確認無訛，此亦有該局99年4月12日調科壹字
      第09900150070號函在卷可稽（見本院卷第116頁）。再參
      酌證人劉君義即法務部調查局鑑識科學處鑑識人員於原審
      審理中結證稱：「扣案如附表一編號壹-23(3)（即法務部
      調查局000000000000鑑定書所示參、鑑定結果：一、（1
      ）c.）所示之物，係屬結晶物，經鑑驗結果確含有純度
      5.27%之第二級毒品甲基安非他命成分，以及純度62.25%
      之麻黃鹼成分，就第二級毒品安非他命之製造過程而言，
      純度雖低，然仍屬第二級毒品甲基安非他命成品。至扣案
      如附表一編號壹-33所示之液體，亦含有第二級毒品甲基
      安非他命成分，通常係以麻黃鹼加入亞硫醯二氯變成氯假
      麻黃素，再添加催化劑氯化鈀就是鈀金等原料，經過化學
      變化轉變而來之黑水，後續再經過純化，亦即加熱熬煮加
      食鹽並調酸鹼質放至冰箱中結晶之階段，即可純化出甲基
      安非他命，這就是一般在施用的甲基安非他命」等語（見
      原審卷第83、84、85頁）。就製造第二級毒品甲基安非他
      命流程之情節，互核證人即被告甲○○之陳述與證人劉君
      義之證述，大致相符，而無矛盾、齟齬之處，足徵被告甲○○前揭之證述，與事實相符，堪信為真實。又由證人劉
      君義上開關於製造第二級毒品甲基安非他命流程之證述中
      可知，麻黃鹼亦係製作第二級毒品甲基安非他命所需成分
      之一，而扣案如附表一編號壹-2、壹-3、壹-4、壹-5、壹
      -8、壹-13、壹-21、壹-22、壹-31所示之其餘設備、器具
      、原料中，分別或單純含有麻黃鹼、或含有甲基安非他命
      、或麻黃鹼及甲基安非他命均包含於內之成分殘留反應（
      詳如附表一所示），亦有法務部調查局上開鑑定書及其照
      片附卷可稽（見23556號偵查卷第141至166頁）；而扣案
      如附表一編號貳-1所示之物，為被告甲○○、乙○○坦承
      為渠等攜入製毒處所之物品（見本院卷第144頁）；且法
      務部調查局亦說明：編號貳-1檢驗結果含微量愷他命及麻
      黃素成分並未發現甲基安非他命，可能因反應失敗或未反
      應，因此未產製出甲基安非他命，此亦有法務部調查局99
      年4月12日調科壹字第09900150070號函在卷可稽（見本院
      卷第116頁），足見附表一編號貳-1所示之物仍係屬製成
      甲基安非他命之過程或者製造完畢之產物，僅未能成功製
      出甲基安非他命爾，益證被告甲○○、乙○○業已著手製
      作甲基安非他命。再參以被告乙○○於偵查中亦坦承：渠
      與被告甲○○在第2次前往上開製毒地點時所製造出之第
      二級毒品甲基安非他命結晶成品，經渠測試結果，仍過於
      辛辣無法施用等語使用等語（見23556號偵查卷第87頁）
      ，在在顯示被告甲○○、乙○○二人確有在臺北市○○區
      ○○街132號地下室之處所，利用如附表一所示原料、設
      備、器具，共同製造純度僅有1%如附表一編號壹-33所示
      之液態第二級毒品甲基安非他命，再進而純化出如附表一
      編號壹-23(3)所示，純度提高至5.27%之第二級毒品甲基安
      非他命結晶物1包（淨重1.36公克）無誤。是被告乙○○
      、甲○○上開辯稱，均係飾卸之詞，不足採信。
（三）被告乙○○及其選任辯護人於本院審理中雖迭稱扣案如附
      表壹-23(3)所示之物，於原審審理中其未尋獲，亦未提示
      供被告辨認云云。然此部分扣案物品業經本院於最後審理
      中，當庭自扣案證物中取出並提示予被告等辨認，並當庭
      勘驗認：扣案證物編號壹-23內容物為4大袋麻黃素，其中
      1袋中內含10小袋麻黃素，故扣案證物編號壹-23共13袋（
      包含3大袋、10小袋）無訛，而裝有此麻黃素之盒內，已
      受黃色液體沾染，且10小袋之麻黃素均呈橘黃色態，顯有
      質變。（見本院卷第146頁）要無疑義。而法務部調查局
      上開000000000000鑑定書參、鑑定結果：一、（1）a.所
      示編號壹-23-1、壹-23-2、壹-23-3（係指上述扣案證物
      中3大袋部分）及b.與c.所示編號壹-23-4-9、壹-23-4-10
      （係指上述扣案證物中另一大袋之10小袋中之2袋，編號
      各為9、10），互核相符。是扣案證物中並無被告乙○○
      及其選任辯護人所稱之證物遺失之情。附此敘明。
（四）按毒品危害防制條例之制定，旨在防制毒品危害，維護國
      民身心健康，對於具有成癮性、濫用性及對社會危害性之
      麻醉藥品與其製劑及影響精神物質與其製品，予以管制，
      並區分其等級及品項，就製造、運輸、販賣、意圖販賣而
      持有、轉讓、施用、持有，乃至非法使人施用及引誘他人
      施用各級毒品之行為，分別明定其處罰。甲基安非他命為
      毒品危害防制條例第2條第2項第2款所定之第二級毒品，
      係以鹽酸麻黃素為原料，先經鹵化反應程序製成氯假麻黃
      素，再經氫化反應程序而產生含有甲基安非他命成分之滷
      水（液態甲基安非他命），最後經純化結晶步驟，將生成
      之結晶物脫水風乾，而得高純度之固態甲基安非他命。故
      就製造過程而言，氫化反應程序所產生之滷水，已含有甲
      基安非他命之成分，即屬化學反應之製成品，應認已製造
      既遂。至純化結晶步驟，僅係去其雜質並使之固化為結晶
      體，以提高純度及方便施用；如謂須俟完成純化結晶步驟
      始為既遂，不但與甲基安非他命製造結果所呈現之化學反
      應狀態不合，抑且不足以遏阻毒品之擴散，達到刑罰之一
      般預防功能，當非毒品危害防制條例之立法本旨（最高法
      院94年度台上字第6196號判決參照）。準此，被告乙○○
      、甲○○二人共同製造扣案如附表一編號壹-33所示之液
      態第二級毒品甲基安非他命，再進而純化出如附表一編號
      壹-23(3)所示之第二級毒品甲基安非他命結晶物1包（淨重
      1.36公克）之製造第二級毒品甲基安非他命行為已達既遂
      之程度，至為灼然。此外，並有如附表一、二所示之原料
      、設備、器具扣案可資佐證，事證明確，被告乙○○、甲○○二人上開製造第二級毒品甲基安非他命之犯行，洵堪
      認定。
（五）關於被告甲○○另辯稱其係協助警方辦案，應符合自首云
      云；惟查，被告於97年4月10日及97年8月10日兩次向行政
      院海岸巡防總局北部地區巡防局基隆機動查緝隊檢舉毒品
      走私案，復於查獲後，經巡防署派查緝員丙○○前往看守
      所借訊（見偵卷第23556號第101至105頁），其所檢舉走
      私或查獲後所陳原料係來自「建成」者，與本件被告等製
      造安毒犯行並無所涉，且被告製毒犯行係遭調查局主動查
      獲，亦非被告主動自首，又證人丙○○於本院審理中結證
      稱：伊不知道被告甲○○到農安街毒品現場，伊存錢到看
      守所給被告甲○○係基於朋友關心，私人給他用的等語（
      見本院卷第86頁反面至第87頁），是證人丙○○之證述，
      於法尚難為被告甲○○此部分有利之認定。又被告乙○○
      聲請鑑定附表一編號壹-23(3)所示之結晶物，已否經氫化
      反應程序而成為甲基安非他命，且含甲基安非他命之成分
      ，純度需達多少始具有「成癮性」之製品及有無明確的例
      示標準云云，然附表一編號壹-23(3)所示之結晶物，係由
      附表一編號壹-33所示之液態第二級毒品甲基安非他命再
      純化後生成之物，而附表一編號壹-33係氫化反應生成之
      滷水，業經本院認定如前，是被告乙○○此部分之聲請經
      核應無再調查之必要。另被告乙○○及其辯護人聲請傳喚
      證人李建紳部分，業經被告乙○○及其辯護人於其所提出
      之刑事申請調查證據（二）狀中聲明無傳喚之必要，有該
      書狀在卷可稽（見本院卷第64頁），併予敘明。
（六）至本案扣案如附表一、二所示之物，雖經法務部調查局鑑
      定其成分或殘留物之成分，鑑定結果除含有麻黃鹼、甲基
      安非他命外，部分物品亦含有愷他命、海洛因、甲基麻黃
      鹼、去甲麻黃鹼等成分，惟被告等就此部分否認有何製造
      愷他命、海洛因、甲基麻黃鹼、去甲麻黃鹼等毒品之犯行
      ，並辯稱渠等係向李建紳借用處所，而渠等至製毒處所時
      ，如附表一、二所示之設備、器具等均已在現場，扣案物
      品係李建紳的等語；此部分查，雖被告乙○○、甲○○確
      有製造第二級毒品甲基安非他命之犯行，業經本院認定如
      前，惟附表一、二所示之物含有愷他命、海洛因、甲基麻
      黃鹼、去甲麻黃鹼等成分一節，因附表一、二所示之設備
      、器具均非被告等所有，且被告二人係借用他人處所、設
      備、器具製毒，則附表一、二所示之設備、器具或由李建
      紳或他人先為使用後再借予被告使用事理上非不可能，況
      檢察官就此部分亦未起訴，於法院審理中亦未舉提出任何
      有關此部分與上開本院認定被告製造第二級毒品甲基安非
      他命有一部或全部之裁判上或實質上一罪關係之事證供本
      院調查；基於司法不告不理原則，關於扣案如附表一、二
      所示之物或其殘留物中，具有第一級毒品海洛因、第三級
      毒品愷他命、第四級毒品先驅原料第5項甲基麻黃鹼、第6
      項去甲麻黃鹼等成分者，依法本院不得逕為審究，併此敘
      明。
（七）綜上所述，被告乙○○、甲○○二人上開否認犯行之所辯
      於法尚無可採。被告乙○○、甲○○二人本案事證明確，
      犯行堪以認定，應依法論科。
二、論罪科刑：
（一）新舊法比較：
      被告等行為後，毒品危害防制條例第4條於98年5月20日修
      正公布，並於公布日起至第3日即98年5月22日發生效力。
      據此，本案應依刑法第2條第1項「按行為後法律有變更者
      ，適用行為時之法律，但行為後之法律有利於行為人者，
      適用最有利於行為人之法律」之規定，依「從舊從輕」原
      則而為比較，爰說明如下：查被告等行為時之毒品危害防
      制條例第4條第2項規定：「製造、運輸、販賣第二級毒品
      者，處無期徒刑或7年以上有期徒刑，得併科新臺幣
      7,000,000元以下罰金」，修正後規定：「製造、運輸、
      販賣第二級毒品者，處無期徒刑或7年以上有期徒刑，得
      併科新臺幣10,000,000元以下罰金」，可知犯罪構成要件
      相同，而法定刑併科罰金部分，由7,000,000元提高為
      10,000,000元，整體而言，以修正前規定於被告二人等有
      利，依刑法第2條第1項前段規定，應適用修正前之規定處
      斷。
（二）核被告乙○○、甲○○二人本案所為，均係犯修正前毒品
      危害防制條例第4條第2項之製造第二級毒品罪。另被告乙○○、甲○○二人製造第二級毒品甲基安非他命後，進而
      持有，其等持有之低度行為應為製造之高度行為所吸收，
      不另論罪。被告乙○○、甲○○二人與共犯成年人李建紳
      就上開製造第二級毒品甲基安非他命之犯行間，均有犯意
      聯絡及行為分擔，均為共同正犯。至於移送併案審理部分
      ，因係與起訴之犯罪事實同一，本院自得併予審理，附此
      敘明。被告乙○○曾有違反肅清煙毒條例、麻醉藥品管理
      條例及毒品危害防制條例案件等前科，其中於94年間，因
      違反毒品危害防制條例案件，經臺灣板橋地方法院以94年
      度訴字第1775號刑事判決各判處有期徒刑8月、6月，應執
      行有期徒刑1年，並經本院於95年11月16日以95年度上訴
      字第3456號刑事判決駁回上訴確定，上開二罪嗣經裁定減
      刑各減為有期徒刑4月、3月，應執行有期徒刑6月，如易
      科罰金，以300元折算1日確定，自96年4月15日起入監執
      行至同年10月14日縮刑期滿執行完畢，此有被告乙○○之
      本院被告前案紀錄表1份在卷可稽，其於上開有期徒刑執
      行完畢後，5年以內，故意再犯本件有期徒刑以上之罪，
      為累犯，應依刑法第47條第1項規定，加重其刑。
三、原審以被告等本案事證明確，而予論科，固非無見。惟查被
    告等本案行為後，毒品危害防制條例第4條於98年5月20日修
    正公布施行，原審未及就修正前、後之法律比較適用，顯有
    未洽。被告等上訴意旨，仍執陳詞否認犯罪，雖無可採；惟
    原判決既有上述可議，即屬無可維持，應由本院將原判決撤
    銷。爰審酌被告乙○○、甲○○二人犯罪之動機、目的、手
    段、為貪圖一己私利，竟夥同共犯李建紳共同製造第二級毒
    品甲基安非他命，所幸製成如附表一編號壹-33所示之液態
    第二級毒品甲基安非他命及如附表一編號壹-23(3)所示之第
    二級毒品甲基安非他命結晶1小包（淨重1.36公克）純度尚
    低，惟若成品大量流入市面，對於國人身心健康及社會治安
    危害甚鉅、所生危害及被告甲○○原審坦承犯行，頗知悔改
    ，而被告乙○○飾詞狡辯，惡性較重之態度等一切情狀，分
    別量處被告甲○○、乙○○各如主文第2、3項所示之刑，以
    示懲儆。
四、扣案如附表一編號壹-23(3)、壹-33所示之第二級毒品甲基安
    非他命，均應依毒品危害防制條例第18條第1項前段規定，
    宣告沒收銷燬之。扣案附表壹-3至壹-5、壹-8、壹-13、壹
    -21、壹-22、壹-31所示之物，因依現狀無法將其上殘留之
    殘留物中所含之第二級毒品甲基安非他命成分部分獨立析離
    ，故均應依毒品危害防制條例第18條第1項前段規定，宣告
    沒收銷燬之。又如附表一編號壹-1、壹-2、壹-6、壹-7、壹
    -9至壹-12、壹-14至壹-20、壹-23(1)(2)、壹-24至壹-28、壹
    -30、壹-32、貳-1至貳-3所示之物、如附表二編號一、二、
    四、五、六所示之物，則均係供本件製造第二級毒品犯罪所
    用之物，業經被告甲○○、乙○○二人於偵、審時分別供述
    在卷，均應依毒品危害防制條例第19條第1項規定，諭知沒
    收。至如附表一編號壹-29、如附表一編號貳-4、貳-5所示
    之物，以及如附表二編號三所示之物，雖係分屬於被告甲○○、乙○○及共犯李建紳所有，然均非違禁物，且均非供
    本件製造第二級毒品犯罪所用或預備之物，亦經被告甲○○
    、乙○○於原審審理時分別供述在卷，自不併予宣告沒收，
    附予敘明。
據上論斷，應依刑事訴訟法第369條第1項、第364條，第299條第
1項前段，修正前毒品危害防制條例第4條第2項、第18條第1項前
段、第19條第1項，刑法第28條、第47條第1項，判決如主文。
本案經檢察官陳昱旗到庭執行職務。
中    華    民    國    99    年    5     月    20    日
                  刑事第二十庭審判長法  官  楊貴雄
                                    法  官  周明鴻
                                    法  官  林銓正
以上正本證明與原本無異。
如不服本判決，應於收受送達後10日內向本院提出上訴書狀，其
未敘述上訴之理由者並得於提起上訴後10日內向本院補提理由書
（均須按他造當事人之人數附繕本）「切勿逕送上級法院」。
                                    書記官  張淨卿
中    華    民    國    99    年    5     月    21    日
附錄：本案論罪科刑法條全文
毒品危害防制條例第4條（修正前）
製造、運輸、販賣第一級毒品者，處死刑或無期徒刑；處無期徒
刑者，得併科新臺幣 2 千萬元以下罰金。
製造、運輸、販賣第二級毒品者，處無期徒刑或 7 年以上有期
徒刑，得併科新臺幣 1 千萬元以下罰金。
製造、運輸、販賣第三級毒品者，處 5 年以上有期徒刑，得併
科新臺幣 7 百萬元以下罰金。
製造、運輸、販賣第四級毒品者，處 3 年以上 10 年以下有期
徒刑，得併科新臺幣 3 百萬元以下罰金。
製造、運輸、販賣專供製造或施用毒品之器具者，處 1 年以上
7 年以下有期徒刑，得併科新臺幣 1 百萬元以下罰金。
前五項之未遂犯罰之。
【附表一】
┌──────────────────────────────────────┐
│查扣時間：97年10月23日晚上11時40分許起至97年10月24日上午4時許止             │
│查扣地點：臺北市○○街132號地下室                                           │
├────┬───────────┬──┬───┬──────────────┤
│編號    │扣押物品名稱          │數量│所有人│鑑       定       結      果│
├────┼───────────┼──┼───┼──────────────┤
│壹-1    │氫氣瓶                │1瓶 │李建紳│無                          │
├────┼───────────┼──┼───┼──────────────┤
│壹-2    │反應器                │1個 │李建紳│其上殘留物具有麻黃鹼成分    │
├────┼───────────┼──┼───┼──────────────┤
│壹-3    │氫氧化鈉水溶液        │1桶 │李建紳│其上殘留物具有甲基安非他命、│
│        │                      │    │      │愷他命成分                  │
├────┼───────────┼──┼───┼──────────────┤
│壹-4    │電磁爐                │2個 │李建紳│其上殘留物具有麻黃鹼、甲基安│
│        │                      │    │      │非他命、愷他命成分          │
├────┼───────────┼──┼───┼──────────────┤
│壹-5    │陶瓷漏斗 (大、中、小) │3個 │李建紳│其上殘留物具有麻黃鹼、甲基安│
│        │                      │    │      │非他命成分                  │
├────┼───────────┼──┼───┼──────────────┤
│壹-6    │錐形稍瓶 (大、中、小) │3個 │李建紳│其上殘留物具有麻黃鹼成分    │
│        │                      │    │      │                            │
├────┼───────────┼──┼───┼──────────────┤
│壹-7    │抽氣幫浦              │1個 │李建紳│無                          │
├────┼───────────┼──┼───┼──────────────┤
│壹-8    │瓦斯爐                │1個 │李建紳│其上殘留物具有麻黃鹼、甲基安│
│        │                      │    │      │非他命、愷他命成分          │
├────┼───────────┼──┼───┼──────────────┤
│壹-9    │活性碳                │1包 │李建紳│無                          │
├────┼───────────┼──┼───┼──────────────┤
│壹-10   │黑水                  │2桶 │李建紳│無                          │
├────┼───────────┼──┼───┼──────────────┤
│壹-11   │濾紙 (大、中、小)     │3盒 │李建紳│無                          │
│        │                      │    │      │                            │
├────┼───────────┼──┼───┼──────────────┤
│壹-12   │精鹽                  │1包 │李建紳│無                          │
├────┼───────────┼──┼───┼──────────────┤
│壹-13   │分液漏斗              │1個 │李建紳│其上殘留物具有麻黃鹼、甲基安│
│        │                      │    │      │非他命成分                  │
├────┼───────────┼──┼───┼──────────────┤
│壹-14   │鹽酸                  │1瓶 │乙○○│無                          │
├────┼───────────┼──┼───┼──────────────┤
│壹-15   │乙醚                  │1瓶 │李建紳│無                          │
├────┼───────────┼──┼───┼──────────────┤
│壹-16   │碳酸鎖                │1包 │李建紳│無                          │
├────┼───────────┼──┼───┼──────────────┤
│壹-17   │小蘇打                │1包 │李建紳│無                          │
├────┼───────────┼──┼───┼──────────────┤
│壹-18   │冰醋酸                │2瓶 │李建紳│無                          │
├────┼───────────┼──┼───┼──────────────┤
│壹-19   │燒杯                  │3個 │李建紳│無                          │
├────┼───────────┼──┼───┼──────────────┤
│壹-20   │氫氧化鈉              │1包 │李建紳│無                          │
├────┼───────────┼──┼───┼──────────────┤
│壹-21   │磅秤                  │3個 │李建紳│其上殘留物具有甲基麻黃鹼、麻│
│        │                      │    │      │黃鹼、甲基安非他命、愷他命、│
│        │                      │    │      │海洛因成分                  │
├────┼───────────┼──┼───┼──────────────┤
│壹-22   │粉碎機                │1臺 │李建紳│其上殘留物具有麻黃鹼、甲基安│
│        │                      │    │      │非他命成分                  │
├────┼───────────┼──┼───┼──────────────┤
│壹-23(1) │粉末                  │3袋 │李建紳│均含第四級毒品先驅原料第5項 │
│        │                      │    │      │甲基麻黃鹼成分，合計淨重    │
│        │                      │    │      │1760.45公克（空包裝總重     │
│        │                      │    │      │19.55公克）（鑑定報告編號壹 │
│        │                      │    │      │-23-1、壹-23-2及壹-23-3）。 │
├────┼───────────┼──┼───┼──────────────┤
│壹-23(2) │粉末                  │1袋 │李建紳│含第四級毒品先驅原料第6項去 │
│        │                      │    │      │甲麻黃鹼成分，淨重3.46公克（│
│        │                      │    │      │空包裝重0.44公克）（鑑定報告│
│        │                      │    │      │編號壹-23-4-9）             │
├────┼───────────┼──┼───┼──────────────┤
│壹-23(3) │結晶物                │1包 │      │含第二級第89項毒品甲基安非他│
│        │                      │    │      │命及第四級毒品先驅原料第1項 │
│        │                      │    │      │麻黃鹼成分，淨重1.36公克（空│
│        │                      │    │      │包裝重0.44公克），甲基安非他│
│        │                      │    │      │命純度5.27%，純質淨重0.07公 │
│        │                      │    │      │克，麻黃鹼純度62.25%，純質淨│
│        │                      │    │      │重0.85公克（鑑定報告編號壹  │
│        │                      │    │      │-23-4-10）。                │
├────┼───────────┼──┼───┼──────────────┤
│壹-24   │酒精                  │3瓶 │李建紳│無                          │
├────┼───────────┼──┼───┼──────────────┤
│壹-25   │鈀金                  │1袋 │李建紳│無                          │
├────┼───────────┼──┼───┼──────────────┤
│壹-26   │醋酸鈉                │1瓶 │李建紳│無                          │
├────┼───────────┼──┼───┼──────────────┤
│壹-27   │酒精燈                │1個 │李建紳│無                          │
├────┼───────────┼──┼───┼──────────────┤
│壹-28   │汽化爐 (含瓦斯瓶)     │1個 │李建紳│無                          │
│        │                      │    │      │                            │
├────┼───────────┼──┼───┼──────────────┤
│壹-29   │吸食器                │1個 │李建紳│其上殘留物具有甲基麻黃鹼、麻│
│        │                      │    │      │黃鹼成分                    │
├────┼───────────┼──┼───┼──────────────┤
│壹-30   │過濾網                │2個 │李建紳│其上殘留物具有麻黃鹼成分    │
├────┼───────────┼──┼───┼──────────────┤
│壹-31   │冰箱                  │1臺 │李建紳│其上殘留物具有甲基麻黃鹼、麻│
│        │                      │    │      │黃鹼、甲基安非他命、愷他命成│
│        │                      │    │      │分                          │
├────┼───────────┼──┼───┼──────────────┤
│壹-32   │冰凝管                │1支 │李建紳│無                          │
├────┼───────────┼──┼───┼──────────────┤
│壹-33   │液態第二級毒品甲基安非│1桶 │      │含第二級第89項毒品甲基安非他│
│        │他命                  │    │      │命、第三級第19項毒品愷他命及│
│        │                      │    │      │第四級毒品先驅原料第1項麻黃 │
│        │                      │    │      │鹼成分淨重1430公克（空桶重10│
│        │                      │    │      │0公克），甲基安非他命純度以 │
│        │                      │    │      │1% 計，純質淨重14.30公克，麻│
│        │                      │    │      │黃鹼平均純度34.49%，純質淨重│
│        │                      │    │      │493.21公克。                │
├────┼───────────┼──┼───┼──────────────┤
│貳-1    │液態半成品原料        │2瓶 │乙○○│(1)大瓶裝，經檢驗結果含第三級│
│        │                      │    │      │第19項毒品愷他命及第四級毒品│
│        │                      │    │      │先驅原料第1項麻黃鹼成分，淨 │
│        │                      │    │      │重2367.49公克（空桶重77.5l公│
│        │                      │    │      │克），麻黃鹼純度以1%計，純質│
│        │                      │    │      │淨重23.67公克。             │
│        │                      │    │      │(2)寶特瓶裝，經檢驗結果含第四│
│        │                      │    │      │級毒品先驅原料第5項甲基麻黃 │
│        │                      │    │      │成分，淨重78.80公克（空桶重 │
│        │                      │    │      │26.20公克）。               │
├────┼───────────┼──┼───┼──────────────┤
│貳-2    │液態鋇                │1瓶 │乙○○│鋇                          │
├────┼───────────┼──┼───┼──────────────┤
│貳-3    │結晶物                │1包 │乙○○│經檢驗結果含第四級毒品先驅原│
│        │                      │    │      │料第5項甲基麻黃鹼成分，淨重 │
│        │                      │    │      │0.57公克 (空包裝重0.43公克) │
│        │                      │    │      │。                          │
├────┼───────────┼──┼───┼──────────────┤
│貳-4    │手機                  │4支 │甲○○│無                          │
├────┼───────────┼──┼───┼──────────────┤
│貳-5    │通化用手機SIM卡       │8片 │甲○○│無                          │
│        │                      │    │      │                            │
└────┴───────────┴──┴───┴──────────────┘
 【附表二】
┌─────────────────────────────────┐
│查扣時間：97年10月24日上午1時10分至1時45分                        │
│查扣地點：臺北市○○市○○路703巷9-1號2樓                         │
├──┬──────┬───┬────┬──────────────┤
│編號│物品名稱    │數量  │所有人  │鑑定結果                    │
├──┼──────┼───┼────┼──────────────┤
│ 一 │醋酸鈉      │1瓶   │乙○○  │無                          │
├──┼──────┼───┼────┼──────────────┤
│ 二 │鹽酸        │1瓶   │乙○○  │無                          │
├──┼──────┼───┼────┼──────────────┤
│ 三 │吸食器      │1只   │乙○○  │其上殘留物具有甲基麻黃鹼、甲│
│    │            │      │        │基安非他命成分              │
├──┼──────┼───┼────┼──────────────┤
│ 四 │筆記本      │1冊   │乙○○  │無                          │
├──┼──────┼───┼────┼──────────────┤
│ 五 │雜記資料    │1份   │乙○○  │無                          │
├──┼──────┼───┼────┼──────────────┤
│ 六 │液態半成品原│1瓶   │乙○○  │經檢驗結果含第四級毒品先驅原│
│    │料          │      │        │料第5項甲基麻黃鹼成分，淨重 │
│    │            │      │        │55.86公克 (空包裝重64.14公克│
│    │            │      │        │)。                         │
└──┴──────┴───┴────┴──────────────┘

司法院資訊處製作；財團法人民間司法改革基金會備份。
